【裁判字號】    92,自,89
【裁判日期】    920331
【裁判案由】    詐欺
【裁判全文】
台灣板橋地方法院刑事判決                            九十二年度自字第八九號
    自  訴  人  乙○○
    被      告  甲○○
右列被告因詐欺案件，經自訴人提起自訴，本院判決如左：
    主  文
甲○○無罪。
    理  由
一、自訴意旨略以：被告甲○○以藝名「奧迪」於民國（下同）八十五年九月十日與
    朋友至台北市○○街一一五號七樓之宏都夜總會消費，結帳時因無法支付現金，
    遂以由不詳姓名年籍之人所開立，票號ＡＱ0000000號，發票日為八十五
    年九月十日，面額新台幣（下同）十萬元之支票一紙交予宏都夜總會員工欲抵償
    其消費款，但因宏都夜總會員工拒收，被告乃要求當時於宏都夜總會擔任大班職
    務之自訴人共同於支票上背書，並向自訴人保證該支票必能如期提領，自訴人不
    疑有他，遂同意被告之要求而於上開支票背書，宏都夜總會始為接受。詎上開支
    票經提示後卻不獲付款，而被告亦逃逸不見蹤影，自訴人不得已先向他人調借現
    金以償還宏都夜總會該筆款項，因認被告涉犯刑法第三百三十九條之詐欺罪嫌云
    云。
二、按犯罪事實應依證據認定之，無證據不得認定犯罪事實，刑事訴訟法第一百五十
    四條第二項定有明文。次按認定犯罪事實，須依證據，而所謂證據，係指合法之
    積極證據就犯罪事實能為具體之證明者而言；又認定不利於被告之事實，須依積
    極證據，苟積極證據不足為不利於被告事實之認定時，即應為有利於被告之認定
    ，更不必有何有利之證據，最高法院三十年上字第八一六著有判例可資參照。又
    刑法第三百三十九條第一項詐欺取財罪之成立，須以意圖為自己或第三人不法所
    有，而以詐術使人將本人或第三人之物交付為要件。再所謂以詐術使人交付，必
    須被詐欺人因其詐術而陷於錯誤，若其所用方法，不能認為詐術，亦不致使人陷
    於錯誤，即不構成該罪。最高法院四十六年台上字第二六０號判例可資參照。
三、訊據被告甲○○對於上開時、地交付該支票予宏都夜總會以抵償消費款，並要求
    自訴人乙○○於支票上背書之事實坦白承認；惟堅決否認有何詐欺之犯行，並辯
    稱：上開支票係伊工作時所收取之客票，並非伊自己的票據，伊也不知道該支票
    會被退票；且上開支票退票後，伊亦有至夜總會找自訴人處理，嗣後因入監服刑
    ，伊並沒有逃逸，亦無詐欺之故意等語。經查：被告所交付之支票確係由他人所
    簽發，發票日期為八十五年九月十日，此有自訴人提出之支票影本一紙在卷可稽
    。又該支票之發票日期與被告至宏都夜總會消費之日期既屬同一天，在未將支票
    提示之前，衡情應無知悉該支票是否會遭退票之理，是被告所辯伊不知道該支票
    會被退票等語，核屬可採。又被告曾因妨害自由案件，經判處有期徒刑四月確定
    ，於八十六年九月十一日入監服刑，嗣於八十七年一月十日執行完畢，此有台灣
    高等法院被告全國前案紀錄表附卷可憑。再參以自訴人於本院審理時陳稱：「（
    問：支票遭退票之後，被告有無去找過你？）有的，被告和朋友一起到店裡消費
    ，我有向朋友說支票遭退票，被告當時也有說要解決」（見本院九十二年三月二
    十日審判筆錄），顯見被告辯稱知悉退票後曾找自訴人處理，但其後因入監服刑
    ，並非故意躲避自訴人之催討乙節，亦堪採信。從而被告既不知悉上開支票會遭
    退票，且於支票退票後因入監服刑，並非有意逃逸，尚難認被告自始有何行使詐
    術可言。次查；被告於宏都夜總會消費所積欠之款項，其以他人之支票抵償，雖
    該支票遭退票，惟仍無法免除被告對於宏都夜總會之債務，縱事後由自訴人代被
    告償還而消滅，亦屬第三人清償後得代位債權人之權利向債務人行使之問題，是
    被告並無因此而受有任何不法之利益。蓋被告之債務仍然存在，只是對象不同而
    已。是被告既無行使詐術之可言，又未因此受有自訴人財物之交付或享有財產上
    不法之利益，顯與刑法詐欺之罪責有間。從而本案純屬民事上之糾葛，自應由自
    訴人另尋求民事訴訟途徑以資解決，方為正途。此外復查無其他積極證據足資證
    明被告有自訴人所指詐欺之犯行，既不能證明被告犯罪，自應諭知被告無罪之判
    決。
據上論斷，應依刑事訴訟法第三百四十三條、第三百零一條第一項，判決如主文。
中    華    民    國    九   十   二    年    三    月   三  十  一     日
                                台灣板橋地方法院刑事第二庭
                                    法  官  潘  長  生
右正本證明與原本無異。
如不服本判決，應於判決送達後十日內向本院提出上訴狀 (應附繕本) ，上訴於
臺灣高等法院。
                                    書記官  王  增  華
中      華      民      國      九 十 二      年    三    月  三十一    日


司法院資訊處製作；財團法人民間司法改革基金會備份。
